【裁判字號】    89,家抗,8
【裁判日期】    890128
【裁判案由】    遺產繼承
【裁判全文】
臺灣高等法院台南分院民事裁定  八十九年度家抗字第八號  Ｊ
      抗  告  人  甲  ○  ○
                              .
                              .
右抗告人因對被繼承人乙○○遺產繼承事件，對於中華民國八十八年九月三十日台灣
台南地方法院裁定（八十八年度聲繼字第五十二號），提起抗告，本院裁定如左：
      主      文
抗告駁回
抗告程序費用由抗告人負擔。
      理      由
一、本件抗告意旨略以：依臺灣地區與大陸地區人民關係條例第五十三條規定：夫妻
    之一方為臺灣地區人民，一方為大陸地區人民者，其結婚或離婚之效力，依臺灣
    地區之法律。而原台灣台南地方法院八十八年度聲繼字第五十二號裁定對抗告人
    與被繼承人間之婚姻效力卻依據大陸地方法院判決離婚之事實，實有矛盾。抗告
    人於民國四十二年五月二十六日在大陸地方法院之離婚判決於台灣無法律效力，
    其與被繼承人乙○○之婚姻關係仍應受台灣法律保障。而抗告人縱於民國四十六
    年與他人重婚，依台灣之舊民法（民國二十九年）規定重婚時其後婚是可撤銷，
    因此在後婚撤銷前，前後兩次結婚之配偶均為合法配偶，在另一方死亡時，均有
    繼承權。故其不服台灣台南地方法院之原裁定，提起抗告，請求廢棄該裁定云云
    。
二、查抗告人與被繼承人乙○○於民國三十六年十一月二十七日在大陸結婚，其後乙
    ○○服兵役隨軍至台灣，抗告人以乙○○音訊全無，於四十二年五月二十六日經
    大陸浙江省原孝豐縣人民法院判決離婚，抗告人復於四十六年與他人結婚，此有
    抗告人所提出之大陸浙江省孝豐縣人民法院判決書及婚姻狀況公證書各一件參原
    裁定附卷可稽，而依民國七十四年六月三日民法修正前原條文第九百八十五條規
    定：有配偶者，不得重婚。再依同法修正前原條文第九百八十五條第一項規定：
    結婚違反第九百八十五條之規定者，利害關係人，得向法院請求撤銷之。另依臺
    灣地區與大陸地區人民關係條例第六十四條規定：夫妻因一方在臺灣地區，一方
    在大陸地區，不能同居，而一方於民國七十四年六月四日以前重婚者，利害關係
    人不得聲請撤銷；其於七十四年六月五日以後七十六年十一月一日以前重婚者，
    該後婚視為有效。故夫妻因一方在臺灣地區，一方在大陸地區，不能同居，而一
    方於民國七十四年六月四日以前重婚者，前婚與後婚得同時存在而有效。但本件
    抗告人之前婚已因判決離婚而消滅者，本無重婚之問題，即無援引上述條文規定
    適用之餘地。按台灣地區與大陸地區人民關係條例第六十六條第一項固規定，大
    陸地區人民得繼承台灣地區人民之遺產，惟仍依法有權繼承者為限；抗告人與被
    繼承人乙○○間既經判決離婚，已非其配偶，依法無繼承權，原裁定法院駁回抗
    告人繼承遺產之聲明，於法並無不合，故抗告人之抗告為無理由。至抗告人其餘
    辯稱，縱有所本，但大陸地區人民依臺灣地區與大陸地區人民關係條例第六十六
    條第一項聲請繼承之案件，其性質應為非訟事件，法院應依非訟程序審查，而抗
    告人爭執其與被繼承人乙○○之婚姻關係消滅與否，係實體問題，非得於非訟程
    序中審究，宜另行起訴解決。是以抗告人提起本件抗告，自難認為有理由，應予
    駁回。
三、依非訟事件法第二十八條，第一百零五條，民事訴訟法第四百九十二條第一項，
    裁定如主文。
中      華      民      國    八十九    年      一      月    二十八    日
                                    臺灣高等法院臺南分院民事第一庭
~B1審判長法官  戴    勝    利
~B2      法官  吳    志    誠
~B3      法官  徐    宏    志
右為正本係照原本作成。
不得再抗告。
中      華      民      國    八十九    年      一      月    二十九    日
~B法院書記官  黃    文    生


司法院資訊處製作；財團法人民間司法改革基金會備份。
